臺灣高雄地方法院刑事判決　　　　　　　96年度訴字第1223號
公　訴　人　臺灣高雄地方法院檢察署檢察官
被　　　告　丙○○
　　　　　　　　　　　　現另案於臺灣高雄女子監獄執行中
上列被告因搶奪案件，經檢察官提起公訴（96年度偵字第6852號
），本院判決如下：
    主  文
丙○○意圖為自己不法之所有，而搶奪他人之動產未遂，累犯，
處有期徒刑捌月，減為有期徒刑肆月；又意圖為自己不法之所有
，而搶奪他人之動產，累犯，處有期徒刑壹年，減為有期徒刑陸
月。應執行有期徒刑玖月。
    事  實
一、丙○○前於民國93年間因違反毒品危害防制條例案件，經本
    院以93年度簡字第2330號判處有期徒刑6 月確定，於94 年3
    月16日縮刑執行完畢。詎仍不知悔改，竟意圖為自己不法之
    所有，先後於下列時、地，騎乘友人張家言所有之車牌號碼
    ONC-720 號機車在路上尋找作案目標，以佯裝向路人問路之
    方式，趁機搶奪他人財物：
    (一)於96年1 月21日上午8 時45分許，在高雄縣鳳山市○○街
      11巷口，著手搶奪乙○○○所有之皮包1 只（內有現金新
      臺幣【以下同】8000多元、楊氏垂絨健保卡及法院交保單
      各1 張），惟前開皮包在兩人拉扯間掉落地上，致皮包內
      財物散落一地，丙○○見狀因亟欲逃離，乃未及掠取財物
      旋騎乘原車逃逸，致未得逞。
    (二)於96年1 月31日下午13時30分許，在高雄縣鳳山市○○路
      106 巷口，搶奪甲○○所有藍色皮包1 只（內有現金1100
      多元、健保卡、重大傷病證明卡、掛號證等物品），得手
      後隨即騎乘原車逃離。
    嗣乙○○○及甲○○報警處理，經警方過濾路口監視畫面後
    循線查獲丙○○，始悉前情。
二、案經高雄縣政府警察局鳳山分局報請臺灣高雄地方法院檢察
    署檢察官偵查起訴。
    理  由
壹、程序方面：
  (一)按被告以外之人於審判外之言詞或書面陳述，除法律有規定
    者外，不得作為證據，刑事訴訟法第159 條第1 項固定有明
    文；惟被告以外之人於偵查中向檢察官所為之陳述，除顯有
    不可信之情況者外，得為證據，亦為同法第159 條之1 第2
    項所明定。經查：證人乙○○○、甲○○在偵查中所為陳述
    ，已依法具結，且無顯不可信之情況，依前開規定，應有證
    據能力。
  (二)次按被告以外之人於審判外之陳述，雖不符前4 條之規定，
    而經當事人於審判程序同意作為證據，法院審酌該言詞陳述
    或書面陳述作成時之情況，認為適當者，亦得為證據。經查
    證人乙○○○、甲○○於警詢中所為陳述，雖係被告以外之
    人於審判外之言詞陳述，惟經被告丙○○於本院審理程序同
    意做為證據，及其餘檢察官於起訴書引用之書面證據，經審
    判長提示並告以要旨後，被告知悉該等書面陳述係審判外之
    書面證據，均未於言詞辯論終結前表示異議，本院審酌上開
    證據作成時之情況，認為適當，依刑事訴訟法第159 條之5
    第1 項、第2 項規定，應有證據能力。
貳、實體方面：
一、被告丙○○坦承有於起訴前開時地，搶奪被害人甲○○之犯
    行不諱，核與證人甲○○於警詢及偵查中證述之情節相符，
    並有該次案發時地之路口監視錄影翻拍相片共7 張、高雄縣
    政府警察局鳳山分局新甲派出所指認犯罪嫌疑人紀錄表（甲○○指認部分）1 份等在卷可資佐證，是被告此部搶奪犯行
    ，事證已臻明確，堪予認定。
二、至於被告被訴搶奪被害人乙○○○犯行部分，固有證人乙○○○在警詢、偵查中證稱：遭利用問路方式，趁伊不注意之
    際，動手搶奪小型皮包，皮包雖有拿回來，但皮包內財物經
    過清點結果，被拿走了現金8000元、楊氏垂絨健保卡、法院
    交保單各1 張等物品等情，及當次案發時地路口監視錄影翻
    拍相片2 張附卷可參。惟被告雖對於起訴時地動手掠取被害
    人乙○○○皮包之事實坦承不諱，但從警詢、偵查中，乃自
    本院審理程序，始終堅決否認因而獲取任何財物，辯稱：「
    乙○○○的部分我是有搶，但是她的皮包內東西掉落一地，
    她有伸手要抓我，我怕被抓急著跑了，所以她的東西我並沒
    有拿。」、「東西有掉在地上，但我沒有拿到她的東西，警
    察說她有看到我伸手進去她的皮包拿錢，她東西掉在地上我
    跑都來不及了，所以我沒有拿她的東西，之前的案子我都承
    認了，而且都交代很清楚了，這件我承認有搶，但沒有得手
    。」（詳本院卷第35頁背面、第68頁正面）。按犯罪事實應
    依證據認定之，無證據不得認定犯罪事實，刑事訴訟法第15
    4 第2 項定有明文。又認定犯罪事實雖不以直接證據為限，
    間接證據亦包括在內；然無論直接或間接證據，其為訴訟上
    之證明，須於通常一般之人均不致於有所懷疑，而得確信其
    為真實之程度者，始得據之為有罪之認定，倘其證明尚未達
    到此一程度，而有合理性懷疑之存在時，即不得遽以自己片
    面之觀點，遽為被告有罪之認定（最高法院76年度台上字第
    4986號判例可資參照）。又認定不利於被告之事實，須依積
    極證據，苟積極證據不足為不利於被告事實之認定時，即應
    為有利於被告之認定，更不必有何有利之證據（最高法院30
    年上字第816 號亦著有判例）。觀諸上揭路口監視錄影翻拍
    相片內容，係被告騎乘機車在96年1 月21日8 時45分22 秒
    至同日時46分58秒出現在高雄縣鳳山市○○街11巷38號前之
    畫面，然被告該次行搶過程為何，並無從自該路口監視錄影
    畫面得知。被害人乙○○○雖堅稱該次遭搶前揭物品，惟亦
    不爭執被告所辯解，案發當時皮包內財物因與與被害人拉扯
    而散落在地此一事實，且就被告如何掠取財物有關情節，在
    警詢係陳稱：歹徒趁我不注意，搶我手上皮包，結果因為我
    手用力，皮包掉到對方身上，後又掉到地上，經清點後，被
    拿走皮包內現金8000元、楊氏垂絨健保卡、法院交保單各1
    張等物品；在偵查中則證稱：『（問：你的皮包是被丙○○
    搶走還是掉在地上？）我皮包是掉在地上，我有拿回來我的
    皮包，我的財物有被丙○○拿走，我的東西有健保卡、交保
    的單子，有8000元不見了。』、『（問：「你的東西是否確
    實有被丙○○搶走？」）我被搶之後馬上報警，警察有來幫
    我找，我皮包內的東西真的不見了。』等語可知，被害人乙○○○在警詢提出之損失財物明細，係事後清點得悉，並非
    源於明確目睹被告掠取各該財物過程所得。是被害人乙○○○之前開證言，及案發現場路口監視器錄影翻拍相片，對於
    被告搶奪乙○○○既遂犯行部分，均不足據以為不利被告之
    認定。復參以一般搶奪案件的犯罪手法，不法之徒多利用機
    車作為交通工具，利用機車之高度機動性，深入各大街小巷
    尋覓作案對象，行搶之際，迅速接近被害人趁其不備出手掠
    取財物，一旦採取行動完畢，不論有無得手，均馬上騎乘原
    車逸去現場而鮮有停留。而觀諸上路路口監視錄影翻拍相片
    可知，本件被害人乙○○○遭搶奪地點，並非處於郊區人煙
    稀少之地，一旦被害人呼叫，極可能立即引人聞聲趕至支援
    ，在這種情形下，被告是否會冒險離開機車，下手掠取四散
    地面之皮包內財物，即有合理可疑。是揆諸前開判例意旨，
    因公訴人所舉證據，尚不足使本院獲得被告搶奪乙○○○搶
    奪「既遂」之積極心證，依罪疑惟輕法則，應認被告此部分
    犯行，僅達「未遂」階段。
三、核被告所為，係犯刑法第325 條第1 項之搶奪罪，以及同法
    第325 條第3 項、第1 項之搶奪未遂罪。被告搶奪乙○○○
    犯行部分，已著手行搶，惟因財物散落地面而未得手，屬未
    遂犯，應依刑法第25條第2 項規定，減輕其刑。被告所犯前
    開2 罪，犯意各別，行為互殊，應分論併罰。而被告前於93
    年間因違反毒品危害防制條例案件，經本院以93年度簡字第
    2330號判處有期徒刑6 月確定，於94年3 月16日執行完畢，
    有臺灣高等法院被告前案紀錄表在卷可憑，其受有期徒刑之
    執行完畢，5 年內故意再犯本件有期徒刑以上之罪，為累犯
    ，則應依刑法第47條第1 項規定加重其刑。並依同法第71條
    第1 項先加而後減之。爰審酌被告正值青壯之年，竟不思以
    正當之方式獲取財物，以維持生活所需，而貪圖私欲，以騎
    乘機車方式搶奪路人財物，除嚴重危害社會治安，對於被害
    人身心亦遺留不容小覷之負面影響，以及被告犯後坦認犯行
    ，態度尚佳等一切情狀，分別量處如主文所示之刑，以為懲
    戒。又被告犯罪時間係在96年4 月24日之前，合於減刑條件
    ，爰併依中華民國九十六年罪犯減刑條例第2 條第1 項第3
    款、第7 條之規定，減其宣告刑二分之一，依法諭知其宣告
    刑及減得之刑，並定其應執行刑。
四、據上論斷，應依刑事訴訟法第273 條之1 第1 項、第299 條
    第1 項前段，刑法第325 條第1 項、第3 項、第25條第2項
    、第47條第1 項規定、第51條第5 款，中華民國九十六年罪
    犯減刑條例第2 條第1 項第3 款、第4 條、第7 條、第10
    條第1 項，判決如主文。
本案經檢察官王邦安到庭執行職務。
中　　華　　民　　國　　96　　年　　9 　　月　　28　　日
                  刑事第六庭  審判長法  官  曾逸誠
                                    法  官  王  琁
                                    法  官  陳思睿
以上正本證明與原本無異。
如不服本判決應於收受本判決後10日內向本院提出上訴書狀，並
應敘述具體理由，如未敘述上訴理由者，應於上訴期間屆滿後20
日內補提理由書狀於本院（均須按他造當事人之人數附繕本）「
切勿逕送上級法院」。
中　　華　　民　　國　　96　　年　　9 　　月　　28　　日
　　　　　　　　　　 　　　　　　　 書記官  何慧娟
附錄本案論罪科刑法條：
刑法第325 條 (普通搶奪罪)
意圖為自己或第三人不法之所有，而搶奪他人之動產者，處6 月
以上 5 年以下有期徒刑。
因而致人於死者，處無期徒刑或 7 年以上有期徒刑，致重傷者，
處3 年以上10年以下有期徒刑。
第 1 項之未遂犯罰之。
